【裁判字號】    98,抗,36
【裁判日期】    980403
【裁判案由】    拍賣抵押物
【裁判全文】
臺灣臺南地方法院民事裁定                98年度抗字第36號
抗  告  人  乙○○
相  對  人  忠欣股份有限公司
法定代理人  甲○○
抗告人因與相對人間拍賣抵押物事件，對於中華民國97年12月30
日本院97年度司拍字第938號裁定提起抗告，本院裁定如下：
    主  文
抗告駁回。
抗告程序費用新台幣壹仟元由抗告人負擔。
    理  由
一、按扺押權人，於債權已屆清償期而未清償者，得聲請法院拍
    賣抵押物，就其賣得價金而受清償；民法第873條第1項定有
    定有明文。是抵押權人依此項規定聲請拍賣抵押物係屬非訟
    事件，法院所為准駁之裁定，無確定實體法上法律關係存否
    之性質，於債權及抵押權之存否無既判力，故袛須其抵押權
    已經依法登記，且債權已屆清償期而未受清償，法院即應為
    准許拍賣抵押物之裁定，至對於此項法律關係有爭執之人，
    為求保護其權利，不妨提起訴訟，以求解決，不得僅依抗告
    程序聲明其爭執，並據為廢棄拍賣抵押物裁定之理由（最高
    法院民國51年10月8日民刑庭總會決議 (三)參照）。
二、相對人於原審聲請意旨略以：
（一）抗告人乙○○以其所有如原裁定附表所示之土地，為擔保
      第三人郭泳麟即郭健和、廣運汽車輪胎有限公司、泳連有
      限公司對相對人所欠債務之清償，分別設定新臺幣（下同
      ）3,000,000元6,000,000元6,000,000元之本金最
      高限額抵押權，存續期間自民國74年11月20日起至104
      年11月19日79年3月26日起至109年3月25日81年6月22
      日起至111年6月21日止，債務清償期依照各個債務契約所
      定清償日期，經登記在案。
（二）嗣第三人郭泳麟即郭健和廣運汽車輪胎有限公司向相
      對人購買輪胎，尚欠相對人貨款8,219,836元75,000
      元。經相對人催告仍未清償。為此聲請拍賣抵押物以資受
      償，並提出抵押權設定契約書影本2件、他項權利證明書
      影本3件、建物登記謄本各1件、土地登記謄本5件、支票
      影本26件、本票影本3件、郵局存證信函為證。
三、抗告意旨略以：本件相對人忠欣股份有限公司在原審雖主張
    抗告人向伊借款而開立本票及發票給伊，並以郵政信函向抗
    告人催討，但因抵押權人忠欣股份有限公司之原法定代理人
    已更換，當初約定以出售輪胎的傭金，來清償欠款，此款項
    約達500餘萬元，而期間抗告人與相對人間有借有還多次，
    今相對人仍依最初之債權額度加以聲請，此與實際之債權額
    並不相符，此部分仍有加以釐清之必要，原裁定卻未予詳查
    ，竟為准許聲請拍賣抵押物之裁定，實有未洽，爰依法提起
    抗告，求予廢棄原裁定，並駁回相對人在原法院之聲請等語
    。
四、經查：本件相對人主張伊對於第三人郭泳麟即郭健和、廣運
    汽車輪胎有限公司有原裁定所載之債權，並以原裁定附表所
    示之土地設定抵押權，且經依法登記，該債權又已屆清償期
    而未受清償等情，已據提出抵押權設定契約書影本2件、他
    項權利證明書影本3件、土地登記謄本5件、支票影本26 件
    、本票影本3件、郵局存證信函為證。而抗告人對於第三人
    郭泳麟即郭健和、廣運汽車輪胎有限公司向相對人購買輪胎
    ，因而交付郭健和、廣運汽車輪胎有限公司所簽發之支票、
    本票予相對人乙節亦不爭執，則相對人依民法第873條第1項
    規定聲請拍賣如原裁定附表所示之土地，自無不合。原法院
    據以准許相對人拍賣抵押物之聲請，即無不當。至抗告人所
    辯：當初與相對人之法定代理人約定以出售輪胎之傭金來清
    償欠款，及第三人郭健和、廣運汽車輪胎有限公司所積欠之
    貨款有借有還多次，故現在債務餘額與相對人主張之債權額
    並不符合等情，乃實體上法律關係存否問題，而非訟事件之
    管轄法院僅形式上審查是否符合實行抵押權之要件而為准駁
    之裁定，並無確定實體法上法律關係存否之性質，故抗告人
    就上開實體爭執事項應另行起訴，以求解決，尚非
    本件拍賣抵押物事件之抗告程序所得審究。因之，抗告人據
    以提起抗告，即乏所據。從而，原審所為准許拍賣抵押物之
    裁定，洵屬正當，抗告人提起本件抗告，請求廢棄原裁定，
    亦無理由，應予駁回。
五、按非訟事件程序費用之負擔，有相對人者，準用民事訴訟法
    有關訴訟費用之規定；又依法應由關係人負擔費用者，法院
    裁定命關係人負擔時應一併確定其數額，非訟事件法第21條
    第2項及第24條第1項分別定有明文。經核本件非訟事件程序
    費用即抗告費為1,000元，爰依職權確定上開抗告費用由抗
    告人負擔。
六、據上論結，本件抗告為無理由，依非訟事件法第46條、第21
    條第2項、第24條第1項，民事訴訟法第495條之1第1項、第4
    49條第1項、第95條、第78條，裁定如主文。
中    華    民    國    98    年    4     月    3     日
                  民事第二庭   法  官   張麗娟
以上正本係照原本作成。
本裁定除以適用法規顯有錯誤為理由，並經本院許可外，不得再
抗告。如提起再抗告，應於收受後10日內委任律師為訴訟代理人
向本院提出再抗告狀，並繳納再抗告費新台幣1,000元。
中    華    民    國    98    年    4     月    3     日
                               書記官   楊宗倫


司法院資訊處製作；財團法人民間司法改革基金會備份。
